臺灣花蓮地方法院民事判決　 94年度簡上字第36號
上　訴　人　乙○○
訴訟代理人　王政琬律師
被上訴人　　財政部國有財產局台灣北區辦事處花蓮分處
法定代理人　甲○○
訴訟代理人　丙○○
上列當事人間請求損害賠償事件，上訴人對於中華民國94年6月
30日本院花蓮簡易庭94年度花簡字第11號第一審判決提起上訴，
本院於94年12月20日言詞辯論終結，判決如下：
    主    文
上訴駁回。
第二審訴訟費用由上訴人負擔。
    事實及理由
一、上訴人於原審起訴主張：坐落花蓮縣瑞穗鄉○○段2253地號
    土地（下稱系爭土地）為國有土地，被上訴人為管理機關，
    上訴人向被上訴人承租系爭土地後，均自任耕種並按時繳納
    租金，詎系爭土地於民國84年間編為林業用地，被上訴人未
    盡出租人之告知義務，復於93年12月27日以上訴人未造林為
    由終止租賃契約，是被上訴人違約終止租賃契約，自應負債
    務不履行之損害賠償責任，為此依民法第二百二十六條第一
    項規定請求被上訴人賠償上訴人所有地上物之損失等語。（
    上訴人於原審聲明：被上訴人應給付上訴人新台幣（下同）
    30萬元。原審為上訴人敗訴之判決，上訴人聲明不服提起上
    訴）。併為上訴聲明：原判決廢棄，被上訴人應給付上訴人
    30萬元。
二、被上訴人則以：系爭土地原係花蓮縣政府代管期間以耕地性
    質放租，嗣被上訴人於86年收回自管後，概括承受該租約而
    與上訴人換定租約，更正出租機關為被上訴人，租賃期間自
    86年8月1日起至92年12月31日止。嗣租約屆滿前，上訴人申
    請換約續租時，因系爭土地使用分區為山坡地保育區，使用
    地類別為林業用地，被上訴人為配合公有山坡宜林地及防制
    土石流災害，請上訴人一年內完成造林，以符林業用地管制
    ，上訴人遂簽立切結書，並載明於新訂立之租約中，惟上訴
    人逾一年並未完成造林，被上訴人終止租賃契約合於約定，
    並無債務不履行之情事等語資為抗辯。併為答辯聲明：上訴
    駁回。
三、兩造不爭執之事實：
  (一)系爭土地（地目旱，面積1260平方公尺，使用分區：山坡地
    保育區，使用地類別：林業用地）為中華民國所有，被上訴
    人為管理機關。（有土地登記簿謄本一份可參，原審卷16頁
    ）。
  (二)上訴人向被上訴人承租系爭土地，並於92年10月7日簽立國
    有耕地租賃契約書、切結書。上訴人所提出國有耕地租賃契
    約書、被上訴人所提出切結書均為真正（原審卷8、17頁）
    。依該租賃契約書特約事項欄第五點記載：「本案土地已編
    定為山坡地保育區、林業用地，茲為配合公有山坡宜林地及
    防制土石流災害，於立切結書之日起一年內依規定完成造林
    ，改訂林地租約，以符合林業用地管制事實，如逾期未完成
    造林，願無條件接受出租機關隨時終止租賃契約，並交還土
    地，絕無異議。」切結書記載：「本人原向代管機關花蓮縣
    政府承租花蓮縣瑞穗鄉○○段2253地號等一筆國有土地定有
    耕地租約，請准予先行換約及同意繳清承租費用，另因上述
    土地已編定為山坡地保育區、林業用地，茲為配合公有山坡
    宜林地及防制土石流災害，於立切結書之日起1年內依規定
    完成造林（即造林面積達承租面積百分之50以上，及林木成
    活率超過百分之70），改訂林地租約，以符合林業用地管制
    事實，如逾期未完成造林，願無條件接受貴分處隨時終止租
    約，並交還土地，絕無異議。」
  (三)上訴人迄今未於系爭土地完成造林。
  (四)被上訴人於93年12月27日以上訴人未依約完成改訂林地租約
    相關事宜為由，發函終止兩造間就系爭土地之租賃契約。被
    上訴人所提93年12月27日函為真正（原審卷19頁）。
四、本件兩造所爭執之處，應在於：被上訴人終止系爭租賃契約
    有無理由？上訴人主張其於92年10月7日所立切結書約定之
    內容，屬民法第二百二十五條、第二百四十六條所定情形，
    應屬無效，故被上訴人以上訴人未履行一年內造林之理由終
    止租約，依照民法第二百二十六條第一項規定應負損害賠償
    責任，有無理由？
  (一)按當事人不得提出新攻擊或防禦方法，但如係對於在第一審
    已提出之攻擊或防禦方法為補充者，不在此限，民事訴訟法
    第四百四十七條第一項第三款定有明文，且該條規定於簡易
    程序之上訴程序所準用，同法第四百三十六條之一第三項明
    文可參。本件上訴人起訴時，係主張被上訴人違約終止租賃
    契約，應負債務不履行之損害賠償責任，請求被上訴人賠償
    損害，嗣於本件上訴程序中，主張其於92年10月7日簽立之
    切結書有民法第二百二十五條、二百四十六條規定情形，依
    民法第二百二十六條規定被上訴人應負損害賠償責任等語，
    應屬對第一審已提出之攻擊或防禦方法為補充，依據前述說
    明，應予准許，合先敘明。
  (二)按以不能之給付為契約標的者，其契約為無效，固為民法第
    二百四十六條第一項前段所明定，惟查其所謂不能之給付，
    係指依社會觀念其給付已屬不能者而言，即客觀之不能，且
    係自始之不能給付而言，其為自始客觀不能者，法律行為當
    然無效；其為自始主觀、嗣後客觀或嗣後主觀不能者，則生
    債務不履行之問題，債權人得依民法第二百二十六條規定，
    請求債務人賠償損害，二者之法律效果並不相同，而同法第
    二百二十五條第一項則係規範不可歸責於債務人之事由，致
    給付不能之情形。本件上訴人一方面主張其所簽立之切結書
    依民法第二百四十六條第一項規定為無效，另一方面又認依
    同法第二百二十五條第一項、第二百二十六條第一項規定應
    負賠償責任，所為法律上之主張已有矛盾。
  (三)由上開切結書及國有耕地租賃契約書特約事項欄第五點記載
    觀之，兩造約定上訴人須於立切結書之日起一年內完成造林
    ，否則被上訴人即得終止租賃契約，上訴人於原審言詞辯論
    時亦自承：簽約時被上訴人就要我造林等語（原審卷第42頁
    ），則上訴人就上開約定應知之甚明，上訴人固主張該切結
    書所要求之條件客觀上無法達成云云，惟給付雖屬困難，債
    務本旨如屬可能實現，仍非給付不能，且其就所主張之前開
    事實並未舉證證明，是依據前述說明，該切結書並不符合民
    法第二百四十六條第一項所定情形，且上訴人未依約完成造
    林事宜，係屬可歸責於上訴人之事由，亦不符合民法第二百
    二十五條第一項規定得免給付義務。上訴人既未能依切結書
    之約定完成造林，被上訴人依約終止租賃契約，即屬有據，
    亦無須依民法第二百二十六條第一項規定，對上訴人負賠償
    責任。
五、從而，上訴人依民法第二百二十五條、第二百四十六條、第
    二百二十六條第一項規定，請求被上訴人給付30萬元，為無
    理由，應予駁回。原審為上訴人敗訴之判決，並無不合，上
    訴意旨就此部分指摘原判決不當，求予廢棄改判，為無理由
    ，應予駁回。本件事證已臻明確，兩造其餘攻擊防禦方法及
    舉證，無礙勝負判斷，爰不一一論列，併此敘明。
六、據上論結，本件上訴為無理由，依民事訴訟法第四百三十六
    條之一第三項、第四百四十九條第一項、第七十八條，判決
    如主文。
中　　華　　民　　國　　94　　年　　12　　月　　30　　日
                        臺灣花蓮地方法院民事庭
                            審判長法官  林碧玲
                            法      官  蕭一弘
                            法      官  楊碧惠
上列正本係照原本作成。
本判決不得上訴。
中　　華　　民　　國　　94　　年　　12　　月　　30　　日
                            法院書記官  黃倪濱
